臺灣花蓮地方法院民事簡易判決  
111年度花原簡字第13號
原      告  徐秀湄
原      告  林祐成
原      告  林程熹
原      告  林弘毅
共同訴訟代理人  陳鈺林律師
被      告  梁宜文

被      告  梁阿福

被      告  陳美伃
上二人訴訟代理人  徐韻晴律師(法扶律師)
上列當事人間因被告梁宜文過失致死案件，原告提起損害賠償刑
事附帶民事訴訟事件，由本院刑事庭裁定移送前來(110年度原交
附民字第18號)，本院於民國111年9月28日言詞辯論終結，判決
如下：
    主  文
一、被告應連帶給付原告丁○○新臺幣(下同)30萬元，及被告戊○○
    自民國(下同)110年12月1日、被告己○○、被告庚○○自110年1
    2月18日起均至清償日止，按年息百分之5計算之利息。
二、被告應連帶給付原告乙○○364,000元，及被告戊○○自110年12
    月1日、被告己○○、被告庚○○自110年12月18日起均至清償日
    止，按年息百分之5計算之利息。
三、被告應連帶給付原告丙○○364,000元，及被告戊○○自110年12
    月1日、被告己○○、被告庚○○自110年12月18日起均至清償日
    止，按年息百分之5計算之利息。
四、被告應連帶給付原告甲○○364,000元，及被告戊○○自110年12
    月1日、被告己○○、被告庚○○自110年12月18日起均至清償日
    止，按年息百分之5計算之利息。
五、原告其餘之訴駁回。
六、本判決原告勝訴部分得假執行。但被告如以30萬元為原告丁○○、以364,000元為原告乙○○、以364,000元為原告丙○○、以
    364,000元為原告甲○○供擔保得免為假執行。
七、原告其餘假執行之聲請駁回。
    事 實 及 理 由
一、原告訴之聲明：被告應連帶給付丁○○300萬元、乙○○、丙○○
    、甲○○各308萬元，及自起訴狀繕本送達被告翌日即戊○○自1
    10年12月1日、己○○及庚○○自110年12月18日(附民卷5、29、
    31頁)起均至清償日止，按年利率百分之5計算之利息；願供
    擔保請准宣告假執行。主張：
(一)本件事故發生經過如鈞院110年度原交訴字第4號刑事判決犯
    罪事實所載。本件車禍事故係因戊○○之過失所致，戊○○於發
    生事故時未滿20歲而未成年，己○○、陳美仔為戊○○之父母即
    法定代理人，依民法第187條第1項規定，應與戊○○連帶對原
    告負損害賠償責任。原告丁○○為被害人林滄山之配偶，乙○○
    、丙○○、甲○○均為被害人之子女，依民法第194條規定，原
    告得請求被告賠償精神慰撫金每人各350萬元，以資慰藉；
    原告已收受強制保險理賠金每人各50萬元，扣除理賠金後請
    求被告給付給原告每人各300萬元。林滄山之喪葬相關費用2
    48,096元由乙○○、丙○○、甲○○負擔，為利計算，依民法第19
    2條第1項規定，請求被告給付三人各8萬元。丁○○為國小畢
    業，無業；乙○○高中畢業，原經營小吃攤，因疫情關係目前
    停業；丙○○為碩士畢業，目前為代課老師，月收入平均32,0
    00元；甲○○為專科畢業，目前無業。
(二)刑事判決理由(110年度原交訴字第4號)謂：「審酌被告(戊○○)騎乘機車行經閃黃燈交岔路口卻未減速查看，搭載乘客仍
    逕自高速通過路口，無視乘客與其他用路人之安危，所為甚
    為危險。本案雖經鑑定路權歸屬於被告，認被告與被害人林
    滄山同為肇事原因，惟考量被害人已行至路口中央且車速不
    快，被告仍應負較大之肇事責任。」等語，固非無見。然依
    檢察官110年2月20日勘驗現場光碟結果為「畫面37秒處，林
    滄山騎乘機車在十字路交岔路口沿行人穿越道左側前進，其
    行進之車道左前方有閃光紅燈標誌，其通過路口之右方車道
    設有閃光黃燈標誌，畫面38秒處，林滄山望向右側，剎車燈
    亮起，機車向左偏移，戊○○騎乘機車自林滄山右方快速衝出
    交岔路口，遇閃光黃燈號誌後並無減速，戊○○之機車撞擊林
    滄山機車之右側，林滄山彈飛空中，背部朝下摔落地面。」
    等情。是依上開路口監視器畫面，可知被害人在中福路由西
    向東欲穿越中正路時，已先確認中正路上無車始慢速騎至中
    正路中央，且至路中央時亦有向右方暫停查看(有望向右側
    並剎車)，故被害人當時確實有暫停欲讓中正路上車輛通過
    之行為，並未違反交通規則。是本件純係因戊○○車速過快且
    接近路口時未注意車前狀況復未減速慢行所致，被害人對本
    件車禍發生之避免無期待可能性，自應由戊○○負全部之肇事
    責任。退步言之，林滄山只需負百分之10的過失責任。
二、被告辯稱：
(一)戊○○方面：為什麼原告每個人要有300萬元，這樣太多。喪
    葬費用24萬元的部分，我沒有意見。我國中畢業，之前從事
    餐飲業，每月收入約2、3萬元。原告要求的金額太高，而且
    我父母的年紀也大了。答辯聲明：原告之訴駁回。
(二)己○○、庚○○方面：
  ⒈戊○○根本沒有穩定的工作，做不到兩個月工作就沒了，他沒
    有一次好好工作過。原告要求300萬元，他可能沒有辦法，
    我們做父母的也沒有辦法幫他還。希望對方不要請求那麼多
    。庚○○在3年前因為肺衰竭住院後就沒有什麼工作，現在沒
    有辦法作正職的工作，己○○年紀大了，也沒有什麼工作能力
    ，我們現在在外面租房子。
  ⒉原告於24萬元內之喪葬費用之請求不予爭執。己○○、庚○○學
    歷均僅為國小畢業，目前均無業，名下財產微少，原告就慰
    撫金之請求顯屬過高，請依兩造身分、地位及經濟狀況酌定
    慰撫金。原告已領得汽車強制責任險保險金共200萬元，此
    為被告損害賠償金額之一部分，依強制汽車責任保險法第32
    條規定應予扣除。
  ⒊本件車禍經臺灣花蓮地方檢察署(下稱花檢署)送交通部公路
    總局花東區車輛行車事故鑑定會鑑定意見書鑑定結果認為：
    「一、林滄山駕駛普通重型機車行經閃光紅燈號誌交岔路口
    時，未充分注意幹線道來車行駛動態與安全距離，支線道車
    未暫停讓幹線道車先行；與戊○○駕駛普通重型機車行經閃光
    黃燈號誌交岔路口，未減速接近(涉超速行駛)，未注意安全
    ，小心通過，二者同為肇事原因」，本案車禍戊○○與被害人
    林滄山同為肇事原因，因此被害人與有過失，應負擔百分之
    50與有過失，被告負擔百分之50過失比例，始為公平。
三、本院之判斷：
(一)戊○○就車禍事故有過失，被害人林滄山亦與有過失，戊○○及
    林滄山應各負百分之80、百分之20之過失責任：
  ⒈戊○○(90年8月31日生)於109年9月25日23時37分許，騎乘車號
    000-000號普通重型機車附載廖○○(96年1月生)，沿花蓮縣花
    蓮市中正路由南往北行駛，行經花蓮縣花蓮市中正路與中福
    路交岔路口時，本應注意行經閃光黃燈號誌之交岔路口時，
    應減速接近，注意安全，小心通過，而依當時天候陰，夜間
    有照明，柏油路面乾燥、無缺陷、無障礙物、視距良好等情
    ，並無不能注意之情事，竟疏未注意及此，於行經上開設有
    閃光黃燈號誌之交岔路口時，未減速接近，亦未注意前方有
    車輛行經，即逕行快速通過上開交岔路口，適有林滄山騎乘
    車號000-000號普通重型機車沿花蓮縣花蓮市中福路由西往
    東直行，亦行經上開交岔路口，本應注意行經閃光紅燈號誌
    之交岔路口，幹線道來車行駛動態與安全距離，且支線道車
    應暫停讓幹線道車先行，卻疏未注意未暫停讓幹道車先行，
    即自戊○○機車之左前方通過上開路口，戊○○騎乘之機車車頭
    遂猛烈撞擊林滄山所騎乘之機車車身，戊○○及廖○○當場人車
    倒地，林滄山當場彈飛空中再摔落地面，受有創傷性顱內出
    血、第一頸椎棘突骨折等傷害，於翌(26)日送往花蓮慈濟醫
    院急救，於109年11月10日8時53分病情惡化而死亡等情，援
    引本院110年度原交訴字第4號刑事判決記載為憑，復經本院
    依職權調閱該刑事卷宗，有筆錄、道路交通事故調查報告表
    、現場圖、現場照片、花蓮縣消防局救護紀錄表、花蓮慈濟
    醫院診斷證明書、花檢署檢驗報告書、相驗屍體證明書、相
    驗照片、路口監視器畫面照片、檢察官勘驗筆錄等可參，是
    上開事實應堪信為真實。
  ⒉本件車禍事故，係肇因於戊○○駕車行經閃光黃燈號誌交岔路
    口，超速行駛，未減速接近、注意安全小心通過所致，戊○○
    顯有過失，且與林滄山死亡間有相當因果關係。再林滄山騎
    乘機車行經閃光紅燈號誌交岔路口，疏未注意幹線道車動態
    ，支線道車未暫停讓幹線道車先行，亦與有過失，應堪認定
    。戊○○亦因涉犯過失致死罪，經判處有期徒刑六月，得易科
    罰金，有刑事判決足憑(卷13至19頁)。車輛行車事故鑑定會
    固認為戊○○、林滄山二者同為肇事原因(偵查卷21、22頁)，
    惟參酌花檢署檢察官勘驗路口監視器影像可知，林滄山騎車
    行經路口，有望向右側(幹線道來車)、剎車燈亮起情形，戊○○騎車快速衝出交岔路口並無減速(偵查卷29、30頁)，本院
    斟酌上開情形、雙方路權及過失情節綜合所有證據，認戊○○
    、林滄山對車禍之發生應各負百分之80、百分之20之過失責
    任。
(二)按因故意或過失，不法侵害他人之權利者，負損害賠償責任
    ；汽車、機車或其他非依軌道行駛之動力車輛，在使用中加
    損害於他人者，駕駛人應賠償因此所生之損害。不法侵害他
    人致死者，對於支出醫療及增加生活上需要之費用或殯葬費
    之人，亦應負損害賠償責任。不法侵害他人致死者，被害人
    之父、母、子、女及配偶，雖非財產上之損害，亦得請求賠
    償相當之金額。民法第184條第1項前段、第191條之2前段、
    第192條第1項、第194條分別定有明文。乙○○、丙○○、甲○○
    支出林滄山之喪葬費24萬元，被告並不爭執，堪信屬實。至
    於兩造所爭執精神慰撫金方面，審酌如下：
  ⒈原告得請求精神慰撫金每人各100萬元：按慰藉金之賠償須以
    人格權遭遇侵害，使精神上受有痛苦為必要，其核給之標準
    固與財產上損害之計算不同，然非不可斟酌雙方身分資力與
    加害程度，及其他各種情形核定相當之數額(最高法院51年
    台上字第223號判例意旨參照)。戊○○因過失致林滄山(為34
    年4月1日生，事故發生時為75歲)死亡，原告為林滄山之妻
    、子女，其等一夕間驟失親人，精神上自深受打擊，而受有
    相當之痛苦。爰審酌兩造之學歷、工作、收入如前述，己○○
    名下有房屋1筆、庚○○有汽車1輛(93年間出廠)，戊○○名下無
    財產(稅務電子閘門財產所得調件明細表可參；置於證件袋
    內)，暨兩造之身分、地位、收入、戊○○過失程度、原告精
    神上痛苦的程度等一切情狀，認原告請求精神慰撫金每人各
    100萬元為適當。
  ⒉戊○○為90年8月31日生，事故發生時未滿20歲，為限制行為能
    力人，依民法第187條第1項規定，其父母即法定代理人己○○
    、庚○○應連帶負損害賠償責任，即丁○○100萬元、乙○○、丙○○、甲○○每人各108萬元(精神慰撫金100萬元＋喪葬費8萬元＝1
    08萬元)。
(三)按損害之發生或擴大，被害人與有過失者，法院得減輕賠償
    金額，或免除之，民法第217條第1項定有明文。林滄山就車
    禍之發生與有過失，而應負擔百分之20之過失責任，已如前
    述，本院即應依上開過失比例，減輕被告之賠償金額，經計
    算後，原告得請求之金額為丁○○80萬元、乙○○、丙○○、甲○○
    每人各864,000元(100萬元×80%＝80萬元，108萬元×80%＝864,
    000元)。再按保險人依本法規定所為之保險給付，視為被保
    險人損害賠償金額之一部分；被保險人受賠償請求時，得扣
    除之，強制汽車責任保險法第32條定有明文。原告已各領得
    強制險理賠金50萬元，扣除該項保險金後，原告得請求被告
    賠償丁○○30萬元(80萬元－50萬元＝30萬元)、乙○○、丙○○、甲○○每人各364,000元(864,000元－50萬元＝364,000元)。
四、從而，原告依侵權行為之法律關係請求如主文第1至4項所示
    ，為有理由，應予准許，並依民事訴訟法第389條第1項第3
    款、第392條第2項及己○○、庚○○聲請，宣告假執行及免為假
    執行，逾此部分之請求，為無理由，應併原告假執行之聲請
    予以駁回，暨依刑事訴訟法第504條第2項規定不另為訴訟費
    用分擔之諭知。
中　　華　　民　　國　　111 　年　　10　　月　　21　　日
                        臺灣花蓮地方法院花蓮簡易庭
                              法  官  楊碧惠
以上正本係照原本作成。
如不服本判決，應於送達後20日內，向本院提出上訴狀並表明上
訴理由(均須按他造當事人之人數附繕本並繳納上訴裁判費)。
如委任律師提起上訴者，亦應一併繳納上訴審裁判費。
中　　華　　民　　國　　111 　年　　10　　月　　21　　日
                              書記官  吳琬婷